臺灣臺南地方法院刑事判決             100年度訴字第1575號
公  訴  人  臺灣臺南地方法院檢察署檢察官
被      告  林素蓮
上列被告因違反毒品危害防制條例案件，經檢察官提起公訴（10
0 年度毒偵字第2432號），被告於準備程序就被訴事實為有罪之
陳述，經本院合議庭裁定由受命法官改依簡式程序審理，判決如
下：
    主  文
林素蓮施用第一級毒品，累犯，處有期徒刑拾月。
    事實及理由
一、犯罪事實：林素蓮曾於民國87年間，因施用毒品案件，經本
    院裁定送勒戒處所觀察、勒戒後，認其有繼續施用毒品之傾
    向，而經本院裁定令入戒治處所施以強制戒治，嗣於87年10
    月23日停止戒治出所，並於88年7 月2 日強制戒治期滿，經
    本院以87年度訴字第341 號為免刑判決確定；復於前開強制
    戒治執行完畢五年內之93年3 月間某日起至同年9 月24日連
    續施用第一級毒品海洛因，以及自93年6 月25日起至同年9
    月24日下午止，連續施用第二級毒品安非他命，而經本院以
    95年度訴緝字第20號判決判處有期徒刑10月、5 月，應執行
    有期徒刑1 年確定，並於96年2 月18日縮短刑期執行完畢出
    監。又於97年間因施用毒品、竊盜案件，經判處有期徒刑7
    月、8 月、7 月，並定應執行刑為有期徒刑1 年7 月確定，
    並於99年4 月2 日假釋出監，甫於99年5 月14日因假釋期滿
    未經撤銷視為執行為必。詎其猶未戒除毒癮，於100 年9 月
    16日中午12時許，在臺南市安定區某車站廁所內，以針筒注
    射方式，施用第一級毒品海洛因1 次。嗣於100 年9 月17日
    上午9 時10分許，林素蓮在臺南市○○區○○里○○○路
    171 號因另案遭通緝為警逮獲，另經其同意採集尿液送驗後
    呈嗎啡陽性反應而悉上情。
二、證據：
    本件證據除引用檢察官起訴書之記載外（如附件），並補充
    「被告林素蓮於本院之自白」。
三、本件係經被告林素蓮於準備程序當庭表示認罪，而經本院裁
    定以簡式審判程序加以審理，則依據刑事訴訟法第273 條之
    2 、同法第159 條第2 項之規定，不適用傳聞法則有關限制
    證據能力之相關規定。
四、又施用第一級毒品，毒品危害防制條例第10條定有處罰明文
    。惟基於刑事政策，對合於一定條件之施用者，則依同條例
    第20條、第23條之規定，施以觀察、勒戒及強制戒治之保安
    處分。該條例於92年7 月9 日修正公布，自93年1 月9 日施
    行，其中第20條、第23條將施用毒品之刑事處遇程序，區分
    為「初犯」、「5 年內再犯」及「5 年後再犯」。依其立法
    理由說明：「初犯」，經觀察、勒戒或強制戒治後，應為不
    起訴處分或不付審理之裁定；經觀察、勒戒或強制戒治執行
    完畢釋放後，「5 年內再犯」者，因其再犯率甚高，原實施
    之觀察、勒戒及強制戒治既已無法收其實效，爰依法追訴或
    裁定交付審理。至於經觀察、勒戒或強制戒治執行完畢釋放
    後，「5 年後再犯」者，前所實施之觀察、勒戒或強制戒治
    已足以遮斷其施用毒品之毒癮，為期自新及協助其斷除毒癮
    ，仍適用「初犯」規定，先經觀察、勒戒或強制戒治之程序
    。從而依修正後之規定，僅限於「初犯」及「5 年後再犯」
    二種情形，始應先經觀察、勒戒或強制戒治程序，不能逕行
    起訴，亦即設為施用毒品罪起訴條件之限制。但倘被告於5
    年內已再犯，經依法再為保安處分或追訴處罰者，縱其第三
    次（或第三次以上）施用毒品之時間，在初犯之保安處分執
    行完畢釋放5 年以後，即非屬「5 年後再犯」之情形，且因
    前有「5 年內再犯」情形，顯見其再犯率甚高，原實施之保
    安處分無法收其實效，毋庸仍予寬典處遇，而應依該條例第
    10條逕予刑罰制裁。至於第三次（或第三次以上）施用毒品
    之時間，是否宜有期間限制？以多久為適宜？則分屬刑事政
    策、專門醫學之範圍，非審判機關所能決定，有待循立法途
    徑解決（最高法院97年度台非字第528 號判決、最高法院97
    年度第5 次刑事庭會議決議參照）。經查，被告曾有上開犯
    罪事實欄所載之觀察勒戒、強制戒治執行紀錄，並於88年7
    月2 日戒治期滿執行完畢，又因於93年間及97年間，各因施
    用第一級毒品及第二級毒品，經判處罪刑並執行完畢，有上
    揭案件判決、臺灣高等法院被告前案紀錄表各一份在卷可參
    ，是被告於強制戒治執行完畢釋放後，於5 年內已再犯施用
    毒品罪，經依法追訴處罰，縱其本次再度施用毒品之時間，
    在初犯經強制戒治執行完畢釋放5 年以後，已不合於「5 年
    後再犯」之規定，且因已於「5 年內再犯」，顯見其再犯率
    甚高，原實施強制戒治已無法收其實效，即應依毒品危害防
    制條例第10條處罰，則檢察官據以向本院提起公訴，即無不
    合，附此敘明。
五、按海洛因係由嗎啡經化學合成而製得，經注射進入人體後，
    因代謝而分解又生成嗎啡，因此施打海洛因後，由尿液檢驗
    結果仍為嗎啡反應，核屬科學上正常合理現象，此有行政院
    衛生署管制藥品管理局95年6 月29日管檢字第0950007080號
    函文可參。經查，被告同意員警採集尿液送驗、先以酵素免
    疫分析法（EIA ）進行篩檢，再以氣相層析質譜儀（GC/MS
    ）確認結果，呈可待因、嗎啡陽性反應，此有臺南市政府警
    察局歸仁分局偵辦涉嫌毒品危害防制條例案送驗尿液及年籍
    對照表、台灣檢驗科技股份有限公司濫用藥物實驗室100 年
    10月6 日濫用藥物檢驗報告各1 份附卷可稽。故被告自白施
    用第一級毒品海洛因之情，核與上開檢驗結果相符，其罪證
    明確，上開犯行堪予認定。
六、查海洛因屬毒品危害防制條例第2 條第2 項第1 款所列之第
    一級毒品，故核被告所為，係犯毒品危害防制條例第10條第
    1 項之施用第一級毒品罪。被告於施用前持有海洛因之低度
    行為，為其施用之高度行為所吸收，不另論罪。又被告有上
    開犯罪事實欄所載之犯罪科刑及執行完畢紀錄，有臺灣高等
    法院被告前案紀錄表附卷足參，其受徒刑之執行完畢後，五
    年內故意再犯本件有期徒刑以上之罪，為累犯，應依刑法第
    四十七條第一項規定加重其刑。爰審酌前因施用毒品案件，
    業經觀察、勒戒、強制戒治及經法院判刑確定後，未能戒除
    施用毒品惡習，再犯本件施用毒品犯行，顯見其意志不堅，
    委無足取，本不宜寬貸，惟念其施用毒品之犯行乃自戕一己
    之身體健康，尚未害及他人，且施用毒品者通常具有相當程
    度之生理成癮性及心理依賴性，戒除不易，犯罪心態與一般
    刑事犯罪之本質不同，非難性較低，兼衡其犯罪之動機、目
    的、智識程度、家庭生活狀況，態度良好，及檢察官之具體
    求刑等一切情狀，量處如主文所示之刑。
七、據上論斷，依刑事訴訟法第273 條之1 第1 項、第299 條第
    1 項前段、第310 條之2 、第454 條第2 項，毒品危害防制
    條例第10條第1 項，刑法第11條前段、第47條第1 項前段，
    判決如主文。
本案經檢察官楊書琴到庭執行職務。
中    華    民    國   100    年    12    月    30    日
                          刑事第九庭  法  官  黃堯讚
以上正本證明與原本無異。
如不服本判決應於收受本判決後10日內向本院提出上訴書狀，並
應敘述具體理由。其未敘述上訴理由者，應於上訴期間屆滿後20
日內向本院補提理由書狀（均須按他造當事人之人數附繕本）「
切勿逕送上級法院」。
                                      書記官  許雅華
中    華    民    國   100    年    12    月    30    日
附錄本案論罪科刑法條
毒品危害防制條例第10條
施用第一級毒品者，處6月以上5年以下有期徒刑。
施用第二級毒品者，處3年以下有期徒刑。